【裁判字號】    94,交聲,672
【裁判日期】    950410
【裁判案由】    聲明異議
【裁判全文】
臺灣高雄地方法院交通事件裁定         94年度交聲字第672號
原處分機關  高雄市政府
異  議  人  甲○○
上列受處分人因違反道路交通管理處罰條例案件，對於高雄市政
府94年12月1 日所為之處分（高市府交裁字第裁32-B00000000號
），聲明異議，本院裁定如下：
    主  文
原處分撤銷。
甲○○不罰。
    理  由
一、聲明異議意旨略以：異議人即受處分人於民國94年11月3 日
    8 時25分許，駕駛車牌號碼XW D-430號重型機車，行經高雄
    市○○○路與翠和路路口時，並無「闖紅燈」違規情事，員
    警認定異議人有「闖紅燈」之違規，並加以處罰，本件裁決
    自難謂適法，應予撤銷等語。
二、按「汽車駕駛人，行經有燈光號誌管制之交岔路口闖紅燈者
    ，處新臺幣一千八百元以上五千四百元以下罰鍰。」「汽車
    駕駛人違反第53條規定者，除依原條款處罰鍰外，並記違規
    點數三點。」，道路交通管理處罰條例第53條及第63條第一
    項第3 款分別定有明文。次按執行交通勤務警察依法律規定
    製單舉發違反道路交通管理處罰條例所列之違規事實，並由
    公路主管機關加以處罰，係行政機關執行公權力措施而對外
    直接發生法律效果之單方行政行為，本質上為行政處分，受
    處分人不服公路主管機關所為之處罰，依道路交通管理處罰
    條例第87條之規定向管轄地方法院聲明異議，自屬行政救濟
    程序。至行政救濟程序舉證責任之分配，早期雖曾採行「行
    政處分公定力理論」，即主張依據法令所為之行政處分係屬
    違法之人，應對其根據事實負舉證責任，但此係立於行政權
    對私人具有優越性之前提，已為今日學說及實務所不採，今
    日學說及實務承認行政訴訟上當事人之法的對等性觀念，認
    為行政救濟程序之舉證責任分配，應採民事訴訟上舉證責任
    分配原則，加以修正後，準用於行政救濟程序，有最高行政
    法院85年度判字第960 號判決要旨足資參照。亦即，公路主
    管機關對於人民有所處罰，必須確實證明其違法事實，倘不
    能證明違法事實之存在，其處罰即不能認為合法，87年10月
    28日修正之行政訴訟法第136 條明文規定準用民事訴訟法第
    277 條舉證責任分配之原則即揭櫫前開意旨。從而，道路交
    通案件處理辦法第4 條雖規定聲明異議案件之處理，準用刑
    事訴訟法有關規定，惟依前揭說明及規定，刑事訴訟法有關
    證據之規定與前揭意旨抵觸部分，即不應準用於其性質屬行
    政救濟程序之交通案件聲明異議程序。
三、經查，原處分機關就異議人於94年11月3 日上午8 時25分許
    ，在高雄市○○○路與翠和路路口處有「駕車行經有燈光號
    誌管制之交岔路口闖紅燈」違規之事實，除舉發警員之指述
    外，並未能提供舉發時之違規照片或攝錄影資料等證據以資
    佐憑。又經本院傳訊證人即警員鄭勝欽到庭證稱：當日有目
    睹異議人闖紅燈，但當時另一位同事正在開單告發違規者，
    所以他沒有注意到等語（參本院95年1 月6 日訊問筆錄）。
    是由證人鄭勝欽上揭證述之情，本件除證人鄭勝欽目睹外，
    並無其他補強證據可供參酌，且當日員警應係定點攔檢（此
    由證人證稱：當時執勤時有在慢車道上看燈號變換的情形等
    語，即可推知，見前開訊問筆錄），並非突發臨時狀況而有
    無法以拍照或攝影等方式舉證之情事。復審酌以現今電子科
    技器材之發達及相機（包括數位相機）之普及，執法人員以
    拍照或攝影之方式就駕駛人交通違規事實予以舉證，已非難
    事，更易為民眾所信服及不易產生爭議。綜上所述，公路主
    管機關對於人民科處罰鍰，既係對於人民財產權之侵害，自
    必須確實證明其有違法事實，倘未能舉證之，其處罰即不能
    認為合法。而本件原處分機關裁罰異議人有「駕車行經有燈
    光號誌管制之交岔路口闖紅燈」違規之事實，除舉發警員之
    指述外，並無其他證據如照片等可資補強，而依當時狀況，
    員警以拍照或攝影等方式加以舉證亦非難事。是原處分機關
    就異議人有裁決書上所載違規事實即「駕車行經有燈光號誌
    管制之交岔路口闖紅燈」事實之存在，既未能提出確切證據
    以資證明，自難認異議人確有上開違規行為。從而，原處分
    機關不查，逕對異議人為前開裁罰，難認適法，異議人本件
    之異議，為有理由，自應由本院將原處分機關之處分撤銷，
    另諭知異議人不罰，以資適法。
據上論斷，應依道路交通案件處理辦法第20條，裁定如主文。
中    華    民    國    95    年    4     月    10    日
                  交通法庭     法  官  李育信
以上正本證明與原本無異。
如不服本裁定，應於收受送達後5 日內向本院提出抗告狀。
中    華    民    國    95    年    4     月    10    日
                               書記官  廖佳玲


司法院資訊處製作；財團法人民間司法改革基金會備份。
